【裁判字號】    92,上易,2287
【裁判日期】    921014
【裁判案由】    妨害名譽
【裁判全文】
臺灣高等法院刑事判決                          九十二年度上易字第二二八七號
    上  訴  人
    即  被  告  乙○○
右上訴人因妨害名譽案件，不服臺灣臺北地方法院九十二年度易字第一０三七號，中
華民國九十二年六月二十七日第一審判決（起訴案號：臺灣臺北地方法院檢察署九十
二年度偵字第四九一二號），提起上訴，本院判決如左：
    主  文
原判決撤銷。
乙○○無罪。
    理  由
一、公訴意旨略以：被告乙○○意圖散布於眾，於九十一年十二月十九日下午八時三
    十分許，在臺北市松山區○○○路○段一二○號一樓之中庭大廳舉辦之「東方大
    廈管理委員會」第二次委員會議時，於會議中具體指摘同為該大廈管理員之甲○
    ○「曾摸過本大樓一二○號五樓之三戴葉老太太（六十歲）屁股」等足以貶損甲
    ○○名譽之事，因認被告涉犯刑法第三百十條第一項之誹謗罪嫌。
二、按犯罪事實應依證據認定之，無證據不得推定其犯罪事實；又不能證明被告犯罪
    者，應諭知無罪之判決，刑事訴訟法第一百五十四條、第三百零一條第一項分別
    定有明文。又犯罪事實之認定，應憑真實之證據，倘證據是否真實尚欠明確，自
    難以擬制推測之方法，為其判斷之基礎；而認定犯罪事實之證據係指足以認定被
    告確有犯罪行為之積極證據而言，該項證據自須適合於被告犯罪事實之認定，始
    得採為斷罪資料，最高法院著有五十三年臺上字第六五六號、二十九年上字第三
    一０五號判例可循。而告訴人之告訴，本以使被告受刑事訴訟為目的，故其陳述
    是否與事實相符，自應調查其他證據，以資審認，茍其所為攻擊之詞，尚有瑕疵
    ，則在此瑕疵未未予究明以前，即不能遽採為斷罪之基礎（參照最高法院六十九
    年台上字第一五三一號判例）。
三、訊據上訴人即被告乙○○固不否認有於前揭時地陳稱：甲○○曾摸過本大樓一二
    ○號五樓之三戴葉老太太（六十歲）屁股等語，惟堅詞否認有妨害告訴人甲○○
    之故意，辯稱：是住戶戴葉老太太向伊告狀，伊基於職責向管委會提出報告，促
    請管委會注意及改進，且係基於住戶之安全，絕對與公益有關等語。公訴人認被
    告涉犯刑法第三百十條第一項之誹謗罪嫌，無非以告訴人甲○○之指訴、東方大
    廈管理委員會主任委員吳龍揚之證述及該委員會開會通知、簽名單、會議紀錄等
    為其論據。
四、經查：
  (一)按刑法第三百十條之誹謗罪，除行為人客觀上有指摘或傳述足以毀損他人名譽事
    之犯行外，尚須主觀上亦具有意圖散布於眾之意圖，方與該構成要件相當，如若
    主觀上無散布於眾之意圖，縱其指述不實，尚難遽以該罪相繩。
  (二)卷附之管理委員會會議紀錄所載告訴人甲○○之發言內容有「梁員任管理員不久
    與我發生不愉快爭執錯在予梁員又不願認錯道歉還利用工作登記簿作不實之文字
    攻擊，我忍無可忍迫不得已舉發梁員之劣行，小人中之小人，忘恩負義，提請管
    委會處理」等語，而被告發言內容摘要為：「以上范員提出之事項答非所問，承
    認犯罪經過（指其前科部分），並舉發范員曾摸過本大樓一二○號五樓之三戴葉
    太太屁股」等語，參以證人吳龍揚於偵查中證稱：梁有提出范男摸戴葉屁股一事
    等語，足認被告確有於管理委員會會議時陳稱告訴人曾摸戴葉太太屁股等語之情
    。
  (三)再參以卷附開會通知所載討論事項：「三、本管理室范梁二員意見相左，已成敵
    對，無法配合作業，誰是誰非，雙方出席，由出席委員議定作公正合理處理」，
    足見告訴人、被告係向管委會報告有關二人間之工作概況、意見，供管委會處理
    決議；次據該會議紀錄所載被告「舉發」告訴人曾摸過住戶戴葉太太屁股之情，
    益見被告所言係向管委會報告於執行業務時所聞之事，查大樓管理員就其工作時
    所聽聞住戶之反應意見，且所聽聞之事實係悠關大樓住戶之居住權益，向管委會
    報告，使管委會知悉進而為相關之處理，乃屬大樓管理員之職責，是被告於管理
    委員會會議時所為之上開陳述，在主觀上尚難認有意圖散布於眾之意圖，是被告
    所辯無誹謗故意，堪予採信。被告主觀上既無將足以毀損他人名譽事散布於眾之
    意圖，自與誹謗罪之構成要件未合。此外，本院復查無其他任何積極証據，足資
    證明被告有何誹謗犯行，揆諸首揭規定說明，不能証明被告犯罪。
五、原審未詳為勾稽，遽認被告犯有刑法第三百十條第一項之誹謗罪行而予以處刑，
    容有違誤，被告上訴意旨，指摘原判決不當為有理由，自應由本院撤銷原判決，
    改為被告無罪之判決。
據上論斷，應依刑事訴訟法第三百六十九條第一項前段、第三百六十四條、第三百零
一條第一項，判決如主文。
本案經檢察官鄭富銘到庭執行職務。
中      華      民      國    九十二    年      十      月    十四      日
                              臺灣高等法院刑事第二十庭
                                  審判長法  官  陳  晴  教
                                        法  官  鄧  振  球
                                        法  官  李  春  地
右正本證明與原本無異。
不得上訴。
                                        書記官  柳  秋  月
中      華      民      國    九十二    年      十      月    十四      日


司法院資訊處製作；財團法人民間司法改革基金會備份。
